【裁判字號】    96,易,3934
【裁判日期】    971202
【裁判案由】    詐欺
【裁判全文】
臺灣高雄地方法院刑事判決              96年度易字第3934號
公  訴  人  臺灣高雄地方法院檢察署檢察官
被      告  丁○○
選任辯護人  徐萍萍律師
上列被告因詐欺案件，經檢察官提起公訴（96年度偵字第16717
、16946、28149號），本院判決如下：
    主  文
丁○○犯詐欺取財罪伍罪，各處拘役參拾日，如易科罰金，均以
新台幣壹仟元折算壹日，各減為拘役拾伍日，如易科罰金，均以
新台幣壹仟元折算壹日。應執行拘役陸拾日，如易科罰金，以新
台幣壹仟元折算壹日。
    事  實
一、丁○○意圖為自己不法之所有，於民國96年1 月1 日21時48
    分許，在露天拍賣網站上，以網頁佯稱欲拍賣魔獸世界新春
    月卡3 張（帳號：xchienwen 、電子郵件信箱號碼:chienwe
    n_huang@ yahoo.com.tw 、聯絡電話號碼：0000-000000 號
    、0000-000000 號），適乙○○上網觀看前揭網頁資料誤信
    為真，而以新台幣（下同）1,000 元得標，並於同年1 月4
    日17時許，在嘉義市○區○○街248 號「全家」便利超商內
    ，以所設置之自動付款設備為跨行轉帳之方式，匯款1,000
    元至丁○○所申設台灣郵政股份有限公司鳳山文山郵局（下
    稱鳳山文山郵局）帳號00000000000000號帳戶內。嗣乙○○
    並未收到標購之商品，而撥打上開聯絡電話亦無人接聽，乙○○遂向該拍賣網站反應，始知丁○○已被拍賣網站列入黑
    名單，遂報警循線查獲上情。
二、丁○○復意圖為自己不法之所有，於96年1 月3 日4 時50分
    許，在露天拍賣網站上，以網頁佯稱欲拍賣魔獸世界新春月
    卡3 張（帳號：xchienwen 、電子郵件信箱號碼：chienwen
    _huang@ yahoo.com.tw、聯絡電話號碼：0000-000000 號）
    ，適甲○○上網觀看該網頁資料誤信為真，而以1,000 元得
    標，並於同日11時許，在臺灣銀行網路銀行網站，匯款1,00
    0 元至丁○○申設鳳山文山郵局帳號00000000000000號帳戶
    內，惟並未收到標購之商品，而撥打上開聯絡電話亦無人接
    聽，始知受騙，遂報警循線查獲上情。
三、丁○○再分別基於意圖為自己不法所有之犯意，於96年4 月
    間之某日，在「PTT 」網站，以其父親黃國華名義在網頁上
    佯稱欲拍賣電腦零件記憶體，適(一)丙○○於同年4 月9 日上
    網觀看該網頁資料誤信為真，而標購價值2,050 元之記憶體
    ，丁○○即以電子郵件要求其匯款至黃國華所申設，由丁○○所使用之台灣土地銀行鳳北分行（下稱土銀鳳北分行）帳
    號000000000000號帳戶，丙○○因而陷於錯誤，於同年4 月
    11日匯款2,067 元（含手續費17元）至該帳戶，又(二)戊○○
    於4 月中旬上網觀看該網頁資料誤信為真，而標購價值1,00
    0 元之記憶體，丁○○又以電子郵件要求其匯款至上開帳戶
    ，致戊○○陷於錯誤，於同年4 月15日匯款1,017 元（含手
    續費17元，起訴書誤載為1,067 元）至上開丁○○所使用之
    土銀鳳北分行帳戶內，惟丁○○實無前揭電腦記憶體可供出
    售，經丙○○、戊○○催討後，丁○○表示目前無貨可出要
    退款，並要求渠2 人提供帳戶供其匯回款項，丙○○遂提供
    其所有兆豐國際商業銀行（原中國國際商業銀行）中壢分行
    帳號0000000000號帳戶、戊○○則提供其所有第一商業銀行
    苓雅分行帳號0000000000 0號帳戶號碼予丁○○，恰(三)楊宗
    瀚於96年4 月19日12時8 分許，亦上網觀看該拍賣電腦記憶
    體之不實訊息而誤信為真予以標購，丁○○遂要求己○○分
    別匯款至前揭丙○○、戊○○之銀行帳戶內，致己○○陷於
    錯誤，先於96年4 月19日16時6 分許，在屏東縣屏東市香揚
    巷59-12 號「統一」超商內自動提款機，轉帳1,000 元至戊○○所申設前揭第一商業銀行苓雅分行帳戶，復於同日16時
    9 分許，轉帳2,067 元至丙○○所申設上開兆豐國際商業銀
    行中壢分行帳戶，嗣己○○因遲未收到標購之商品而報警處
    理，經警循線查獲上情，丙○○、戊○○與己○○始知受騙
    。
四、案經嘉義市警察局第二分局、嘉義市警察局民雄分局報由台
    灣嘉義地方法院檢察署檢察官呈請台灣高等法院檢察署檢察
    長，暨屏東縣警察局屏東分局報由台灣屏東地方法院檢察署
    檢察官呈請台灣高等法院高雄分院檢察署檢察長令轉台灣高
    雄地方法院檢察署檢察官偵查起訴。
    理  由
壹、程序方面
    按被告以外之人於審判外之言詞或書面陳述，除法律有規定
    者外，不得作為證據。又被告以外之人於審判外之陳述，雖
    不符刑事訴訟法第159 條之1 至第159 條之4 之規定，而經
    當事人於審判程序同意作為證據，法院審酌該言詞陳述或書
    面陳述作成時之情況，認為適當者，亦得為證據；當事人、
    代理人或辯護人於法院調查證據時，知有刑事訴訟法第159
    條第1 項不得為證據之情形，而未於言詞辯論終結前聲明異
    議者，視為有前項之同意，刑事訴訟法第159 條之1 、第15
    9 條之5 第1 項、第2 項分別定有明文。經查，本案相關之
    供述或非供述證據，並無顯不可信之情況，檢察官、被告及
    其辯護人於本院準備及審理程序中對本案之供述、非供述證
    據均表示無意見而未於言詞辯論終結前聲明異議，視為同意
    作為證據，本院審酌各該證據作成之狀況，亦認為適當，依
    前揭規定，本案相關之供述、非供述證據，均有證據能力。
貳、實體方面
一、訊據被告丁○○固承認被害人乙○○、甲○○、丙○○、戊○○、楊宗瀚分別於上開時地上網競標，匯款後均未取得商
    品乙情不諱，惟矢口否認有何詐欺取財犯行，辯稱：我並沒
    有在露天拍賣網站及「PTT 」網站上登錄帳號，亦未於該等
    網站拍賣物品，我不知道被害人乙○○、甲○○、丙○○、
    戊○○為何要匯款給我，我也沒有指示被害人楊宗瀚匯款給
    被害人丙○○、戊○○云云。經查：
  (一)被害人5 人於前揭時地上網瀏覽虛偽之拍賣訊息，誤信為真
    而投標，於得標後被害人乙○○、甲○○各匯款1,000 元進
    入被告所申設鳳山文山郵局帳號00000000000000號帳戶，而
    被害人丙○○、戊○○分別匯款2,067 元、1,017 元進入被
    告所使用由其父黃國華所申設土銀鳳北分行帳號0000000000
    00號號帳戶，至於被害人楊宗瀚則係依賣家指示匯款進入被
    害人丙○○帳戶2,067 元、被害人戊○○帳戶1,000 元，惟
    渠等始終未取得購買之商品之事實，業據被告坦承在卷（本
    院卷(二)第8 至9 頁），核與證人即被害人5 人證述之情節相
    符（警卷(一)第6 至7 頁、警卷(二)第7 至8 頁、警卷(三)第6 至
    13頁），並有鳳山文山郵局96年2 月8 日鳳營字第09601002
    46號、同年月9 日鳳營字第0960100273號函、同年月16日鳳
    營字第0960100312號函（警卷(一)第9 至14頁、警卷(二)第12至
    26頁），以及中國國際商業銀行帳號00000000000 帳戶存褶
    影本（警卷(三)第19至20頁）、自動櫃員機交易明細表（警卷
    (三)第22頁）、兆豐國際商業銀行中壢分行96年5 月16日兆銀
    壢字第137 號函（警卷(三)第23至27頁）、第一商業銀行苓雅
    分行96年5 月21日一苓字第148 號函（警卷(三)第29至37頁
    ）、土銀鳳北分行96年6 月14日鳳北存字第0960000175號函
    （警卷(三)第38至52頁）、中國信託自動櫃員機交易明細表（
    警卷(三)第59頁）存卷可憑，是此部分之事實應堪認定。
  (二)被告雖辯稱其未在露天拍賣網站上註冊xchienwen 之帳號，
    亦未刊登不實之拍賣魔獸世界新春月卡訊息詐騙買家云云。
    惟經本院向露天拍賣網站調取帳號xchienwen 之申請資料，
    發現申設人所留之姓名、出生年月日均為被告本人之年籍，
    而其中手機門號0000000000號、0000000000號，以及電子郵
    件信箱號碼chienwen_huang@ yahoo.com.tw亦皆為被告本人
    所申請使用，此經被告自承在卷（本院卷(二)第9 至10頁），
    並有和信電訊股份有限公司96年2 月15日、同年月18日函存
    卷可稽（警卷(一)第19至20頁、警卷(二)第45至46頁），可見該
    帳號應係被告所申設。被告雖稱係他人冒用其名義申請該帳
    號，惟查該帳號於註冊後，露天拍賣網站旋於95年12月28日
    將該註冊之訊息發送至申請人所留存之行動電話及電子信箱
    ，並經申請人予以確認，且作成認證紀錄乙情，有露天市集
    國際資訊股份有限公司97年10月8 日露安字第097855號函附
    之xchienwen 帳號基本註冊資料存卷可憑（本院卷(二)第40頁
    ），被告既不否認該手機及電子信箱均係自己使用，則網站
    於發送認證資料時，被告即應知悉有遭人冒名申請註冊拍賣
    帳號之情事，理應採取行動，豈可能任由他人冒用資料而不
    理會之理？尤有甚者，被害人乙○○以露天拍賣網站上賣家
    所留存之電子信箱號碼（即chienwen_huang @yahoo.com.tw
    ），寄發電子郵件予被告聯絡匯款情事，有網頁畫面存卷可
    參（警卷(一)第22頁），苟被告確無詐欺之不法所有意圖，則
    在買家詢問相關匯款事宜時，應立即告知其實際無出售該等
    商品，惟觀諸卷附被告回覆之電子郵件，內容卻是要求被害
    人乙○○儘速匯款完成對帳（警卷(一)第23頁），實與常情有
    悖；再觀諸被告所申設由其個人使用之鳳山文山郵局帳號00
    000000000000號帳戶之存提紀錄，可知被告之帳戶於96年1
    月3 日經被害人甲○○匯入1,000 元後，旋於同日將該款項
    提出，又該帳戶於被害人乙○○存入1,000 元當日之存提紀
    錄有18筆，其內容為匯入1,000 元、1,000 元後，提領2,00
    0 元，匯入1,000 元後，提領1,306 元，匯入1,600 元後，
    提領1,606 元，匯入1,600 元、2,600 元、1,000 元、720
    元、1,330 元、360 元後，提領7,606 元，匯入3,200 元後
    ，提領3,206 元，匯入1,700 元、1,000 元後，於翌日旋提
    領2,706 元乙情，有查詢帳戶最近交易資料表可參（警卷(二)
    第16頁），足見被告前揭帳戶之提領狀況異常頻繁，顯非正
    常使用之帳戶。又被告於提領被害人乙○○、甲○○匯入之
    款項後，遲未交付商品，亦未將款項返還予其等，被害人乙○○方於96年1 月26日寄發電子郵件向露天拍賣網站檢舉賣
    家，而被害人甲○○遂至警局報案，有網頁資料（警卷(一)第
    24至25頁）及被害報告書（警卷(二)第10頁）存卷可憑，由是
    益徵被告確有在露天拍賣網站註冊xchienwen 帳號，並刊登
    虛偽不實之拍賣訊息而詐騙被害人乙○○、甲○○匯款，彰
    彰甚明。
  (三)被告再辯稱其未在「PTT 」網站登錄帳號，亦無刊登虛偽之
    拍賣電腦零件記憶體訊息云云。惟查，被害人丙○○、戊○○及楊宗瀚於該網站上所見，均係同一則拍賣電腦零件記憶
    體之訊息，又其中被害人丙○○、戊○○依該拍賣訊息匯款
    進入之土銀鳳北分行戶名黃國華、帳號000000000000號帳戶
    ，於案發期間係被告1 人使用，提款卡亦係被告自己保管乙
    情，業據被告自承在卷（本院卷(二)第9 頁），核與證人即被
    告之父黃國華所述相符（警卷(三)第14至16頁）；另被害人戊○○所接獲賣家寄發之電子郵件上，所留存之聯絡號碼為00
    00000000號，此號碼亦由被告所申設，有威寶電信股份有限
    公司97年10月8 日函存卷可憑（本院卷(二)第33至34頁），足
    見在「PTT 」網站上拍賣不實記憶體之賣家，實係被告本人
    無訛。被告雖稱係詐欺集團冒用其名義刊登不實之拍賣訊息
    ，其對於被害人會匯款進入其使用之帳戶，亦覺得莫名其妙
    云云。惟觀諸前揭戶名為黃國華之土銀鳳北分行帳戶，於96
    年4 月11日5 時48分16秒經匯入4,400 元、同日11時5 分14
    秒許經被害人丙○○匯入2,050 元後，旋於同日12時17分42
    秒跨行提款6,706 元，而於同年月15日經被害人戊○○匯入
    1,000 元後，旋於同日1 時39分23秒跨行提款1,006 元，有
    交易明細表附卷可參（警卷(三)第41至52頁），苟被告所辯莫
    名遭匯入款項乙情為真，則大可馬上匯回，何需立即跨行提
    出被害人丙○○、戊○○匯入之款項？況且，設若被告所述
    有詐欺集團冒用其名義詐騙乙節屬實，又何以會留被告本人
    親自使用之帳戶供被害人匯款，如此一來詐欺集團豈非無利
    可圖？由是可見被告確係在「PTT 」網站上登錄帳號並刊登
    不實之拍賣電腦零件記憶體訊息之人。再者，被害人丙○○
    及戊○○於匯款後均未取得商品，遂向被告反應，被告告知
    欲退款並要求其等提供帳號，且於楊宗瀚於96年4 月19日12
    時8 分許，在網路上見同一則拍賣訊息誤信為真予以得標後
    ，要求楊宗瀚匯款進入丙○○、戊○○之帳戶，楊宗瀚遂於
    同日16時許依指定匯款，惟亦未取得商品乙節，復據被害人
    丙○○、戊○○、楊宗瀚證述明確（警卷(三)第6 至13頁），
    是本件於被害人丙○○、戊○○誤信拍賣訊息而匯款至被告
    所使用之前揭黃國華土銀鳳北分行帳戶，以及被害人楊宗瀚
    誤信拍賣訊息而匯款至被告指定之被害人丙○○、戊○○帳
    戶之際，被告各該詐欺犯行即已既遂；縱被害人丙○○之帳
    戶事後有經被害人楊宗瀚匯入2,067 元（詳警卷(三)第27頁客
    戶歷史檔交易明細查詢表），而被害人戊○○之帳戶除被害
    人楊宗瀚於96年4 月19日匯入1,000 元外，被告本人並另行
    於同年月20日匯入1,000 元（詳警卷(三)第34至35頁未登摺帳
    項查詢清單），亦無解於被告詐欺犯行之成立。
  (四)至被告固曾於95年11月 3日，至台南市警察局第一分局東寧
    派出所報案，表示其在奇摩網站上登錄之帳號遭冒用從事虛
    偽之拍賣，致有人無故匯款進入其所申設第一商業銀行帳戶
    云云（詳本院卷(一)第96至97頁之警卷調查筆錄），惟本件案
    發期間係96年間，是被告為前揭報案動作前，尚未發生本案
    ，是尚難執此作為有利被告之認定。況且，苟被告所述於95
    年間起其姓名資料即遭冒用乙情為真，其於事後處理相關事
    宜，理應更加謹慎方是，然被告於本案遭遇同一情況，非但
    未於第一時間報警處理，反而係立即跨行領出被害人乙○○
    、甲○○、丙○○、戊○○匯入之款項，並要求被害人楊宗
    瀚匯款予被害人丙○○、戊○○，所為顯與常情不符，益徵
    其抗辯未詐騙被害人云云，洵屬事後卸責之詞，殊無可信。
  (五)綜上所述，被告確有於上開網站註冊帳號並刊登虛偽之拍賣
    訊息，致被害人陷於錯誤而匯款之犯行，至為灼然，應依法
    論科。另被告於本院準備程序中稱其所使用之上開帳戶遭凍
    結後，接獲許多人來電索討匯款，被告遂一一匯款進入來電
    者指定之帳戶，惟嗣後發現有部分係遭詐騙，遂請求本院調
    閱該等帳戶之開戶人明細並予以傳訊，以查明致電予被告者
    幕後之詐騙集團，惟此與本案被告詐欺被害人之犯行無涉，
    無調查之必要，附此敘明。
二、核被告所為，均係犯刑法第339條第1項之詐欺取財罪。被告
    上開事實一、事實二及事實三之(一)、(二)、(三)各5次詐欺犯行
    ，犯意各別，行為互殊，應分論併罰。爰審酌被告不思以正
    當途徑謀取財富，竟利用網路拍賣之機會詐騙被害人交付財
    物，行為實有不該，犯後否認犯行，難見悔意，惟念被告詐
    騙之金額甚微，且事後已匯回1,000 元予被害人戊○○，有
    第一商業銀行未登摺帳項查詢清單附卷足憑（警卷(三)第34頁
    ），並與被害人乙○○、甲○○達成和解，有和解書存卷可
    稽（本院卷(二)第119 至120 頁）等一切情狀，就被告所犯上
    開5 罪，各量處如主文所示之刑，並於考量被告之學歷、職
    業、家庭經濟狀況等一切情狀，均諭知如易科罰金，以1,00
    0 元折算1 日之折算標準。又被告犯罪後，中華民國96年罪
    犯減刑條例業於96年6 月15日修正公布，並自同年7 月16日
    起施行。本件被告犯罪之時點均係在96年4 月24日減刑基準
    日之前，且所犯之罪核與該條例第2 條第1 項之規定相符，
    復無同條例第3 條限制減刑之除外情形，爰依法就被告所犯
    上開5 罪各減其宣告刑2 分之1 ，並均諭知同前易科罰金之
    折算標準，且就被告所犯之罪定其應執行刑，及諭知同前易
    科罰金之折算標準。
據上論斷，應依刑事訴訟法第299 條第1 項前段，刑法第339 條
第1 項、第41條第1 項、第51條第6 款，中華民國96年罪犯減刑
條例第2 條第1 項3 款、第7 條、第9 條、第10條第1 項，刑法
施行法第1 條之1 ，判決如主文。
本案經檢察官鄧藤墩到庭執行職務。
中    華    民    國    97    年    12    月    2     日
                  刑事第四庭審判長法  官  陳  箐
                                  法  官  楊佩蓉
                                  法  官  莊珮君
以上正本證明與原本無異。
如不服本判決應於收受送達後10日內向本院提出上訴書狀，並應
敘述具體理由；如未敘述上訴理由者，應於上訴期間屆滿後20日
內向本院補提理由書（均須按他造當事人之人數附繕本）「切勿
逕送上級法院」。
                                  書記官  秦富潔
中    華    民    國    97    年    12    月    2     日
附錄本判決論罪科刑法條全文：
刑法第339條第1項
意圖為自己或第三人不法之所有，以詐術使人將本人或第三人之
物交付者，處5 年以下有期徒刑、拘役或科或併科1 千元以下罰
金。


司法院資訊處製作；財團法人民間司法改革基金會備份。
